---
title: 'Análise da interferência da formação de florestas plantadas na área de lâmina hídrica da bacia do rio doce'
author: "João Paulo S. Gusmão"
date: "2023-04-28"
output:
  html_document: default
  word_document: default
  pdf_document: default
---

```{r setup, include=FALSE}
#install.packages('tidyr')
#install.packages('rlist')

knitr::opts_chunk$set(echo = TRUE)

library(readr)
library(stringr)
library(tidyr)
library(dplyr)
library(rlist)
```
### Referências
"Projeto MapBiomas – Coleção 7.1 da Série Anual de Mapas de Uso e Cobertura da Terra do Brasil, acessado em 28/04/2023 através do link: <https://mapbiomas.org/metodo-agua>

### Metodologia
####  MAPBIOMAS - MAPEAMENTO DO USO E COBERTURA DO SOLO

Utilizando a plataforma GEE - Google Earth Engiane através doscript "mapbiomas-user-toolkit-lulc.js" e as seguintes definição:
Region: mapbiomas-brazil
Collection: collection-7.1
Tables: level_2_drainage_basin
Properties: name_pt_br
Features: Doce
Data Type: Coverage
Buffer: none
Layers: "Doce 1985" a "Doce 2021"
Ao clicar em export images to Google Drive

Iremos na aba "Task" e clicar em "RUN" em todos os arquivos da série. Então será definido o "Drive folder" que é onde será armazenado os arquivos baixados no seu google drive.



#### MAPBIOMAS - MAPEAMENTO DA SUPERFÍCIE DE ÁGUA: SÍNTESE DO MÉTODO
<https://mapbiomas.org/metodo-agua>

Esta é a primeira coleção completa do MapBiomas Água <https://plataforma.brasil.mapbiomas.org/agua>com o mapeamento da superfície de água do Brasil de 1985 a 2021, com dados Anuais e Mensais para todo o período incluindo:
(i) dado no ano e acumulado em um período;
(ii) frequência de ocorrência;
(iii) transições (ganhos e perdas);
(iv) classificação da cobertura do tipo de corpo d’água.
A descrição do método de mapeamento da superfície de água e da classificação de corpos hídricos está disponível a seção de metodologias do MapBiomas.
Os mapas anuais de superfície de água e as tabelas estatísticas estão disponíveis na área de download do MapBiomas.
Para sugestões, críticas e idéias para aprimorar o trabalho, por favor, entre em contato pelo e-mail: contato@mapbiomas.org ou acesse o Fórum MapBiomas.
Os dados do MapBiomas são públicos, abertos e gratuitos sob licença Creative Commons CC-CY-SA e mediante a referência da fonte observando o seguinte formato: "Projeto MapBiomas – Mapeamento da Superfície de Água do Brasil Coleção 1, acessado em [DATA] através do link: [LINK]".

```{r cars}
coverage <- read_csv("datasets/mapbiomas-brazil-collection-71-doce-area.csv", show_col_types = FALSE)

#Seleção de variáveis de interesse neste estudo
var_interesse <- c("ANO", "Forest Formation", "Forest Plantation", "Pasture" , "River, Lake and Ocean", "Urban Infrastructure" )
coverage <- coverage%>%select("area", 'band', 'class_name')

colnames(coverage) <- c('AREA_HA', 'ANO', 'CLASSE')
coverage$ANO <- str_replace(coverage$ANO, 'classification_', '')
coverage <- coverage %>% filter(CLASSE %in% var_interesse)
coverage <- spread(coverage, CLASSE, AREA_HA)
coverage$ANO <- as.integer(coverage$ANO)

colnames(coverage) <- c("ANO", "Formacao_Florestal", "Plantacao_Florestal", "Pasto" , "Rio_Lago_Mar", "Infraestrutura_Urbana" )
coverage
```

####  MAPBIOMAS - MAPEAMENTO DA LÂMINA HÍDRICA

Utilizando a plataforma GEE - Google Earth Engiane através doscript "mapbiomas-user-toolkit-water.js" e as seguintes definições:

Region: mapbiomas-brazil
Collection: collection-1.0
Tables: prmapbiomas-workspace/projects/AUXILIAR/bacias-nivel-2
Properties: name
Features: Doce
Data Type: annual_water_coverage
Buffer: none
Layers: "Doce 1985" a "Doce 2021"
Ao clicar em export images to Google Drive

Iremos na aba "Task" e clicar em "RUN" em todos os arquivos da série. Então será definido o "Drive folder" que é onde será armazenado os arquivos baixados no seu google drive.
Esta é a primeira coleção completa do MapBiomas Água com o mapeamento da superfície de água do Brasil de 1985 a 2020, com dados anuais e mensais para todo o período incluindo: (i) dado no ano e acumulado em um período; (ii) frequência de ocorrência; (iii) transições(ganhos e perdas) e(iv) classificação da cobertura do tipo de corpo d’água. A descrição do método de mapeamento da superfície de água e da classificação de corpos hídricos está disponível na seção de metodologias do MapBiomas. Os mapas anuais de superfície de água e as tabelas estatísticas estão disponíveis na área de download do MapBiomas. Para sugestões, críticas e ideias para aprimorar o trabalho, por favor, entre em contato pelo e- mail: contato@mapbiomas.org ou acesse o Fórum MapBiomas. Os dados do MapBiomas são públicos, abertos e gratuitos sob licença Creative Commons CC - CY - SA e mediante a referência da fonte observando o seguinte formato: "Projeto MapBiomas – Mapeamento da Superfície de Água do Brasil Coleção 1, acessado em [DATA] através do link: [LINK]".
```{r}
water <- read_csv("datasets/mapbiomas-brazil-collection-10-doce-area.csv", show_col_types = FALSE)
water <- water %>% select(band, area)
colnames(water) <- c('ANO', 'WATER_COVERAGE_HA')

water$ANO <- str_replace(water$ANO, 'water_coverage_', '')
water$ANO <- as.integer(water$ANO)
```

#### REALIZANDO O JOIN DAS DUAS TABELAS OBTIDAS ATÉ ENTÃO
```{r}
dataset <- merge(coverage, water)
```
#### Agora temos a tabela de dados a analisar
```{r}
print(head(dataset, 10))
```

#### Função para obter as variáveis estatísticas para análise e interpretação dos dados.
```{r}
analisamodelo <- function (summary){
  #Dispersion parameter for gaussian family taken to be
  dpgf <- summary$dispersion
  
  #Residual deviance
  rd <- summary$deviance
  
  #Degrees of dispersion - DF / Grau de liberdade()
  dfl <- summary$df.residual

  intercept <- summary[["coefficients"]][1]
  variavel <- summary[["coefficients"]][2][1]
  dependente <- summary[["terms"]][[2]]
  independente <- summary[["terms"]][[3]]
  relacao <-  rd/dfl
  index <- dpgf/relacao #se for próximo de 1 a relação é significatica
  equacao <- paste('y=', intercept, '+', variavel, '* x')
  return (c(Dispersion_parameter=dpgf, Residual_deviance=rd,     degrees_of_freedom=dfl, est_intercept = intercept, est_dependente=variavel, var_dependente=dependente, var_independente=independente, relacao=relacao, index=index, equacao=equacao))
}
```

#### Testando os modelos
```{r}
attach(dataset)
set.seed(2023)
colnames((dataset))
modelos = list()
```

#### 1 - Análise: Formacao_Florestal~ANO
```{r}
m1 <- glm(Formacao_Florestal~ANO)
mnulo1 <- glm(Formacao_Florestal~1)

anova.md1 <- anova(m1, mnulo1, test='F')
summary.m1 <- summary(m1)

dt.modelo1 <- analisamodelo(summary.m1)
modelos <- append(modelos, dt.modelo1)

plot(Formacao_Florestal~ANO, ylab="Formação florestal plantada (ha)", xlab=dt.modelo1$var_independente, pch=16,las=1,bty="l")
abline(m1, lty=2)
equacao <- dt.modelo1$equacao
legend(x='topleft', legend=equacao,bty="n", )
```

#### 2 - Análise: Plantacao_Florestal~ANO
```{r}
m2 <- glm(Plantacao_Florestal~ANO)
mnulo2 <- glm(Plantacao_Florestal~1)

anova.md2 <- anova(m2, mnulo2, test='F')
summary.m2 <- summary(m2)

dt.modelo2 <- analisamodelo(summary.m2)
modelos <- append(modelos, dt.modelo2)

plot(Plantacao_Florestal~ANO, ylab="Plantacao florestal plantada (ha)", xlab=dt.modelo2$var_independente, pch=16,las=1,bty="l")
#curve(dt.modelo$est_intercept + dt.modelo$est_dependente*x, add=T, lty=16)
equacao <- dt.modelo2$equacao
abline(m2, lty=2)
legend(x='topleft', legend=equacao,bty="n", )
```

#### 3 - Análise: Pasto~ANO
```{r}
m3 <- glm(Pasto~ANO)
mnulo3 <- glm(Pasto~1)

anova.md3 <- anova(m3, mnulo3, test='F')
summary.m3 <- summary(m3)

dt.modelo3 <- analisamodelo(summary.m3)
modelos <- append(modelos, dt.modelo3)

plot(Pasto~ANO, ylab="Pastagem (ha)", xlab=dt.modelo3$var_independente, pch=16,las=1,bty="l")

equacao <- dt.modelo3$equacao

abline(m3, lty=2)

legend(x='bottomleft', legend=equacao,bty="n", )
```
#### 4 - Análise: Rio_Lago_Mar~ANO
```{r}
m4 <- glm(Rio_Lago_Mar~ANO)
mnulo4 <- glm(Rio_Lago_Mar~1)

anova.md4 <- anova(m4, mnulo4, test='F')
summary.m4 <- summary(m4)

dt.modelo4 <- analisamodelo(summary.m4)
modelos <- append(modelos, dt.modelo4)

plot(Rio_Lago_Mar~ANO, ylab="Corpos hídricos (ha)", xlab=dt.modelo4$var_independente, pch=16,las=1,bty="l")

equacao <- dt.modelo4$equacao

abline(m4, lty=2)

legend(x='bottomleft', legend=equacao,bty="n", )
```

#### 5 - Análise: Infraestrutura_Urbana~ANO
```{r}
m5 <- glm(Infraestrutura_Urbana~ANO)
mnulo5 <- glm(Infraestrutura_Urbana~1)

anova.md5 <- anova(m5, mnulo5, test='F')
summary.m5 <- summary(m5)

dt.modelo5 <- analisamodelo(summary.m5)
modelos <- append(modelos, dt.modelo5)

plot(Infraestrutura_Urbana~ANO, ylab="Area urbana (ha)", xlab=dt.modelo5$var_independente, pch=16,las=1,bty="l")

equacao <- dt.modelo5$equacao

abline(m5, lty=2)

legend(x='bottomleft', legend=equacao,bty="n", )

```
#### 6 - Análise: WATER_COVERAGE_HA~ANO
```{r}
m6 <- glm(WATER_COVERAGE_HA~ANO)
mnulo6 <- glm(WATER_COVERAGE_HA~1)

anova.md6 <- anova(m6, mnulo6, test='F')
summary.m6 <- summary(m6)

dt.modelo6 <- analisamodelo(summary.m6)
modelos <- append(modelos, dt.modelo6)

plot(WATER_COVERAGE_HA~ANO, ylab="Superfície Hidrica (ha)", xlab=dt.modelo6$var_independente, pch=16,las=1,bty="l")

equacao <- dt.modelo6$equacao

abline(m6, lty=2)

legend(x='bottomleft', legend=equacao,bty="n", )

```

```{r}
lista <- list(analisamodelo(summary.m1),
              analisamodelo(summary.m2),
              analisamodelo(summary.m3),
              analisamodelo(summary.m4),
              analisamodelo(summary.m5),
              analisamodelo(summary.m6)
            )
lista <- do.call(rbind, lista)
lista
```
